Inventaris van het archief van jhr. mr. W.D. de Jonge [levensjaren 1883-1942], 1922-1931
Nationaal Archief, Den Haag
Collectie 404 W.D. de Jonge [1883-1942]
Jonge, W.D. de
1922-1931
C24495
0.10 meter; 9 inventarisnummers.
Normale geschreven, getypte en gedrukte documenten, geen bijzondere handschriften.
Nationaal Archief, Den Haag
Jonge, Jhr. mr. W.D. de, (1883-1942)
Het archief van jhr. mr. W.D. de Jonge (1883-1942) over de jaren 1922-1931, bestaat voornamelijk uit ingekomen publicaties en artikelen, stukken m.b.t. de verkiezingen van 1925, en archiefbescheiden aangaande zijn lidmaatschap van commissies betreffende het kiesrecht en kiesstelsel. Tevens bestaat het archief uit briefwisselingen (1927-1931) en het ontwerp van een stembiljet.
Archiefvorming
Geschiedenis van de archiefvormer
Jhr. mr. W.D. de Jonge (1883-1942) was achtief lid van de Haagse afdeling van de Vrijheidsbond. Hij beijverde zich voor een hervorming van het kiesrechtstelsel en meer interne partijdemocratie.
Het archief bevat stukken die grotendeels betrekking hebben op hervorming van het kiesrechtstelsel, daaronder bevinden zich o.a. publicaties afkomstig van de liberale politicus Sam van Houten (1922-1929), correspondentie uit hoofde van zijn functie als lid van de Commissie voor Studie en Advies inzake het Kiesrechtvraagstuk van de Vrijheidsbond (1927-1931) en rapporten van de Kiesrechtcommissie.
Geschiedenis van het archiefbeheer
Jhr. mr. Willem Dignus de Jonge (1883-1942) was referendaris bij het ministerie van Onderwijs, Kunsten en Wetenschappen. Daarnaast was hij actief lid van de Haagse afdeling van de Vrijheidsbond.
Als bewonderaar van de liberaal Sam van Houten voelde hij zich nauw betrokken bij diens verlangens om het kiesrechtstelsel te verbeteren. Zijn plannen sloten aan bij binnen de Vrijheidsbond heersende verlangens om vooral het lijstenstelsel te herzien, zodat niet alleen op politieke partijen, maar daarbinnen ook op individuen kon worden gestemd. Men kan deze beweging beschouwen als een kritiek op het gebrek aan interne democratie binnen alle politieke partijen, waartegen zowel binnen de Rooms-Katholieke Staatspartij als in de liberale beweging werd geageerd.
In 1983 werden zijn archiefstukken, die grotendeels betrekking hebben op pogingen tot hervorming van het kiesrecht, door zijn zoon jhr. W.A.H. de Jonge, hoofdambtenaar bij het ministerie van Binnenlandse Zaken, aan het Algemeen Rijksarchief geschonken.
Schenking (van een niet overheidsarchief)
2.21
Aanwijzingen voor de gebruiker
Openbaarheidsbeperkingen
Volledig openbaar.
Materiële beperkingen
Aanvraaginstructie
Openbare archiefstukken kunnen online worden aangevraagd en gereserveerd. U kunt dit ook via de terminals in de studiezaal van het Nationaal Archief doen. Om te kunnen reserveren dient u de volgende stappen te volgen:
U maakt een profiel aan op www.gahetna.nl, en logt vervolgens in
Via de archiefinventaris (alleen de beschrijvingen met rode nummers) selecteert u het gewenste archiefstuk door op de knop 'Reserveren' te klikken
In het volgende scherm geeft u aan op welke dag u het archiefstuk wilt inzien
Indien u zich bevindt in de studiezaal en een tafelnummer heeft ontvangen kunt u dit nummer vermelden. Als u geen tafelnummer heeft kunt u tafelnummer 777 laten staan
Vervolgens bevestigt u uw reservering door deze te versturen.
Verwant materiaal
Beschikbaarheid van kopieën
Beschrijving van de series en archiefbestanddelen
- Ingekomen publicaties van de liberale politicus S. van Houten., 1922-1929; 1-3; 3 omslagen
  - "Staatkundige brieven", 1922-1929, 1
    De serie, per jaargang genummerd van 1 tot 10, is onvolledig.
  - Ingekomen overdrukken van artikelen uit het "Haagsch Maandblad" met krante-artikel in het Algemeen Handelsblad. 1924-1929, 2
  - Brochure "Ter voorlichting omtrent eenige vragen van den dag", met ingekomen krante-recensies. 1926, 3
- Oproep van het Vaderlandsch Verbond voor de verkiezingen van 1925, met intern kiesreglement voor de kandidatenlijst., 1924-1925; 4; 2 deeltjes
  Het lid De Jonge maakte in deze bundels aantekeningen.
- Stukken betreffende De Jonge als lid van een commissie voor studie en advies inzake het kiesrechtvraagstuk van de liberale partij de Vrijheidsbond., 1927-1931; 5
- Briefwisseling., 1927-1931; 5-6; 2 omslagen
  - 1927-1928, 5
  - 1929-1931, 6
- Rapporten van de kiesrechtcommissie., 1929 en z.j; 7; 1 omslag
- Ingekomen adres van een Vereeniging tot Verbetering van het Kiesstelsel, met krante-artikelen., 1929-1930; 8; 3 stukken
- Ontwerpen van een stembiljet door De Jonge., Z.j; 9; 2 stukken